臺灣臺南地方法院刑事判決　　　　　　　　　　　　　　九十年度訴字第四七一號
　　公　訴　人　臺灣臺南地方法院檢察署檢察官
　　被　　　告　甲○○
右列被告因違反山坡地保育利用條例等案件，經檢察官提起公訴（八十九年度偵字第
九二八四號、八十九年度偵字第一三五三一號），本院判決如左：
    主  文
甲○○違反在公有山坡地內，不得擅自墾殖、占用規定，處有期徒刑陸月，如易科罰
金，以參佰元折算壹日，緩刑參年。附圖所示Ａ部份之工作物壹棟（占用面積零點零
捌參公頃）沒收。
    事  實
一、甲○○明知臺南縣南化鄉○○○段一六八四號土地為公有山坡地，非經主管機關
    許可，不得擅自墾殖、占用，竟於民國八十二、三年間，意圖為自己不法之利益
    ，進行墾殖，並搭蓋工作物承皇府一棟（如附圖所示Ａ部份），計竊佔國有土地
    面積為○．○八三公頃。
二、案經財政部國有財產局臺灣南區辦事處臺南分處告訴，暨臺南縣政府移送臺灣臺
    南地方法院檢察署檢察官偵查起訴。
    理  由
一、訊據被告甲○○於偵訊及本院審理時，固均坦承在附圖所示Ａ部份搭蓋承皇府，
    占用國有土地面積達○．○八三公頃等情，惟辯稱伊自七十年間，即已占用該地
    建造承皇府，且僅將該地原使用人黃清榮舊有之工作物加以翻修，並未擴充占用
    面積云云。經查，被告於臺南縣南化鄉○○○段一六八四號土地建造承黃府，占
    用該土地面積○．○八三公頃等情，業據檢察官督同臺南縣玉井地政事務所人員
    勘驗現場明確，有勘驗筆錄、現場照片、土地複丈成果圖等附卷可稽，被告前開
    自白應堪信為真實。次查，證人黃清榮於本院審理時，固證稱其原係居住於臺南
    縣新化鄉西埔村西埔六十一之一號，然亦稱當時該房屋並非位於本件系爭土地之
    上，至於其當時僅在系爭土地上興建羊欄一座，面積亦未有現今承皇府所占用之
    廣，且其遷離該地尚未超過十年等語（本院九十一年二月四日訊問筆錄）；雖證
    人黃清榮因年紀老邁（七十一歲），證詞前後有所出入，惟審諸被告庭呈之黃清
    榮戶籍登記簿，證人黃清榮至八十一年七月一日止，仍設籍該處；又酌以證人黃
    清榮當時所居住之南化鄉西埔村西埔六十一之一號係自七十年十二月十三日，向
    臺灣電力股份有限公司臺南區營業處申請用電，至八十一年七月十三日始廢止用
    電，又自八十三年二月七日申請復電，而於同年七月五日過戶予被告等情，有該
    公司回函卷內可佐，足認證人黃清榮前開陳述應屬事實，並可認定被告係自八十
    二、三年間，始占用系爭土地興建房屋居住，則被告所辯自七十年間即已占用該
    地云云，已無可採。末查，證人黃清榮所陳其在系爭土地僅興建羊欄，面積亦未
    達○．○八三公頃等語，被告並未加以爭執，再對照承皇府係以水泥興建，地基
    則為一水泥平台，檢察官於八十九年十一月十三日勘驗現場時，附近仍置有許多
    灌注水泥所用之模板，有現場照片可考，顯見承皇府於其時方完工或整修未久，
    則被告所辯該府係以黃清榮原有之建物加以翻修，面積並未擴充云云，亦非可採
    。綜上所述，本件事證已臻明確，被告犯行可以認定。
二、核被告所為，係犯刑法第三百二十條第二項之竊佔罪，與山坡地保育利用條例第
    三十四條第一項之違反在公有山坡地內，不得擅自墾殖、占用規定罪。被告以一
    墾殖興建工作物行為，同時觸犯前開二罪名，為想像競合犯，應依刑法第五十五
    條規定從一重以山坡地保育利用條例第三十四條第一項處斷。爰審酌被告未經主
    管機關許可，擅自墾殖國有山坡地以興建廟宇之犯罪動機與手段，因此危害國有
    山坡地之水土保持，以及被告犯罪後坦承部份犯行，但辯稱已逾追訴權時效之態
    度等一切情狀，量處如主文所示之刑，以資懲儆。又查被告前未曾受有期徒刑以
    上宣告，且於檢察官提起本件公訴後，已向國有財產局承租系爭土地，有租賃契
    約書附卷可稽，本院認經此偵審程序，業足資被告警惕，並可認無再犯之虞，是
    上開宣告之刑，以暫不執行為適當，爰併宣告緩刑三年，以勵自新。附圖所示Ａ
    部份之承皇府，為被告擅自墾殖所生之工作物，應依山坡地保育利用條例第三十
    四條第五項規定宣告沒收。
據上論斷，應依刑事訴訟法第二百九十九條第一項前段，山坡地保育利用條例第三十
四條第一項、第五項、第十條，刑法第十一條前段、第三百二十條第二項、第五十五
條、第四十一條第一項前段、第七十四條第一款，罰金罰鍰提高標準條例第二條，判
決如主文。
本案經檢察官曾昭愷到庭執行職務。
中      華      民      國      九十一      年      三      月    八    日
                                  臺灣臺南地方法院刑事第五庭
                                          法  官    吳  坤  芳
右正本証明與原本無異。
如不服本判決，應於判決送達後十日內，向本院提出上訴狀。
                                          書記官    張  豐  榮
中      華      民      國      九十一      年      三      月    八    日
附錄論罪科刑法條：
山坡地保育利用條例第十條
在公有或他人山坡地內，不得擅自墾殖、占用或從事前條第一款至第九款
之開發、經營或使用。
山坡地保育利用條例第三十四條
違反第十條規定者，處六月以上五年以下有期徒刑，得併科新台幣六十萬
元以下罰金。
前項情形致釀成災害者，加重其刑至二分之一；因而致人於死者，處五年
以上十二年以下有期徒刑，得併科新台幣一百萬元以下罰金；致重傷者，
處三年以上十年以下有期徒刑，得併科新台幣八十萬元以下罰金。
因過失犯第一項之罪致釀成災害者，處一年以下有期徒刑，得併科新台幣
六十萬元以下罰金。
第一項未遂犯罰之。
犯本條之罪者，其墾殖物、工作物、施工材料及所使用之機具沒收之。
